臺灣新竹地方法院民事判決　　　　　　　 94年度婚字第448號
　　原　　　告　甲○○
　　被　　　告　乙○○
上列當事人間確認婚姻不存在事件，本院於民國94年12月13日言
詞辯論終結，判決如下﹕
    主      文
確認兩造婚姻關係不存在。
訴訟費用由兩造各負擔二分之一。
    事      實
甲、原告方面：
一、聲明：如主文第一項所示。
二、陳述：兩造曾同居多年，並於民國（下同）90年10月15日結
    婚，惟因原告當時懷孕，所以寫了結婚證書，兩造蓋章後，
    告知證人要去戶政事務所辦登記，否則小孩出生無法報戶口
    ，於證人簽名蓋章後即去戶政事務所辦理結婚登記，事後並
    未補請客，是本件並未公開宴請雙方親屬，不具備結婚之要
    件。且被告多年來皆無固定收入，閒賦在家，所有費用含小
    孩學費均由原告負擔，為此請求確認兩造婚姻關係不存在等
    語。
三、證據：提出戶籍謄本為證。
乙、被告方面：
一、聲明：不否認原告主張。
二、陳述：雙方沒有宴客只有寫結婚證書，不認識證婚人陳金城
    ，亦不知原告外公之名叫陳金城。介紹人張宣鈺是原告弟弟
    ，伊簽名時其他事項可能已經寫好等語。
丙、本院依職權訊問證人張宣鈺。
    理      由
一、兩造於90年10月15日結婚，並於90年10月19日辦理結婚登記
    等情，有戶籍謄本、結婚證書可證，並經本院當庭勘驗結婚
    證書原本，是原告此部分主張堪信為真。
二、按結婚，應有公開儀式及二人以上之證人，民法第982條定
    有明文。本件原告主張兩造雖於90年10月19日向戶政單位辦
    理結婚登記，惟雙方並無舉行結婚之公開儀式之事實，為被
    告所不否認，且經證人即原告之弟張宣鈺於本院審理時證稱
    ﹕「他們說要去公證結婚，但我不知兩造有無去公證，原告
    拿結婚證書，上有我外公的蓋章，但內容我沒看清楚，原告
    叫我說他們要去辦公證結婚，要我在結婚證書上蓋章，我想
    姐姐已經懷孕想給孩子壹個名份，所以在結婚證書上蓋章，
    當時被告有一起來，因他之前已經住在我們家。之後沒有請
    客，也沒發喜帖。」（見本院94年12月13日言詞辯論筆錄）
    。核與兩造所述之情大致相符，故原告上開主張應屬真實。
    從而，原告提起本件訴訟為有理由，應予准許。
三、按因下列行為所生之費用，法院得酌量情形，命勝訴之當事
    人負擔其全部或一部：二敗訴人之行為，按當時之訴訟程度
    ，為伸張或防衛權利所必要者，民事訴訟法第81條第2款定
    有明文。本件被告之主張屬防衛權利所必要，且婚姻關係之
    存否對兩造當事人均有利害關係，爰酌定訴訟費用由兩造各
    負擔二分之一。
四、據上論結，本件原告之訴為有理由，依民事訴訟法第81條第
    2款，判決如主文。
中　　華　　民　　國　　94　　年　　12　　月　　27　　日
                      家事法庭      法  官  盧玉潤
上為正本係照原本作成
如對本判決上訴須於判決送達後20日內向本院提出上訴狀
                                    書記官  陳德榮
中　　華　　民　　國　　94　　年　　12　　月　　27　　日
